【裁判字號】    97,交易,160
【裁判日期】    971030
【裁判案由】    過失傷害
【裁判全文】
臺灣雲林地方法院刑事判決             97年度交易字第160號
公  訴  人  臺灣雲林地方法院檢察署檢察官
被      告  己○○
                    
                      
上列被告因過失傷害案件，經檢察官提起公訴（97年度偵字第34
19號），本院判決如下：
    主  文
己○○從事業務之人，因業務上之過失傷害人，處有期徒刑陸月
，如易科罰金，以新臺幣壹仟元折算壹日，減為有期徒刑月，
如易科罰金，以新臺幣壹仟元折算壹日。
    事實及理由
一、犯罪事實：
    己○○係受僱於丙○○所經營之獨資商行「宗軒號」，負責
    宰殺豬隻及駕駛貨車載運貨物，為從事駕駛業務之人。己○○於民國96年04月19日上午06時許，駕駛車牌號碼0000000
    號自用小貨車外出送貨後，欲返回「宗軒號」設於雲林縣虎
    尾鎮延平里下湳100 號「雲林肉品市場股份有限公司」（以
    下稱肉品市場）內之營業處所，沿肉品市場內之雲林縣牛隻
    電宰場（以下稱牛隻電宰場）建物前東西向道路由東往西方
    向行駛，再左轉進入牛隻電宰場前南北向道路由北往南方向
    行駛時，原應注意汽車行駛時，應注意車前狀況，並隨時採
    取必要之安全措施，及汽車在未劃標線之道路，應靠右行駛
    ，且依當時天候晴、日間有自然光線、柏油路面、無缺陷、
    無障礙、視距良好，別無其他不能注意之情事，竟疏未注意
    車前狀況及靠右行駛，而於左轉後沿該南北向道路之左側即
    東側路邊行駛，適甲○○徒步自該南北向道右側（西側）路
    邊橫越道路至該南北向道路左側（東側）路邊，欲至「宗軒
    號」營業處結帳，己○○所駕駛自小貨車之左後照鏡，因而
    擦撞甲○○左後肩胛，致甲○○受有左肩挫傷併旋轉肌鍵部
    分斷裂及肩盂破裂等傷害。嗣經甲○○報警處理，查悉上情
    。
二、認定犯罪事實所憑之證據及理由：
(一)、證據能力部分：
    按被告以外之人於審判外之陳述，雖不符傳聞證據得為證據
    之例外規定，而經當事人於審判程序同意作為證據，法院審
    酌該言詞陳述或書面陳述作成時之情況，認為適當者，亦得
    為證據。當事人、代理人或辯護人於法院調查證據時，知有
    第159 條第1 項不得為證據之情形，而未於言詞辯論終結前
    聲明異議，視為有前項之同意，刑事訴訟法第159 條之5 定
    有明文。被告己○○對於檢察官所舉書面證據及本院提示之
    證據，於本院審理時均表示同意作為證據使用或未聲明異議
    ，本院審酌該證據之取得過程並無瑕疵，與本案待證事實間
    復具有相當之關聯性，自得採為證據。
(二)、證明力部分：
    被告固不否認受僱丙○○經營之「宗軒號」，在肉品市場擔
    任打雜、殺豬、燒豬毛等工作，及告訴人甲○○於96年04月
    19日上午06時許，受有左肩挫傷併旋轉肌腱部分斷裂及肩盂
    破裂等傷害，惟辯稱：並未擔任駕駛貨車載運貨物之司機，
    非從事駕駛業務之人，工作時間是每日晚間10時至翌日凌晨
    05時，於案發時間早已下班，不在肉品市場工作，不可能駕
    駛車牌號碼0000000 號自用小貨車撞傷甲○○，平常亦未駕
    駛車牌號碼0000000 號自用小貨車云云。經查：
１、被告於96年04月19日上午06時許，駕駛車牌號碼0000000 號
    自用小貨車，沿肉品市場之牛隻電宰場建物前東西向道路由
    東向西行駛，駛至該路與牛隻電宰場建物前南北向道路時，
    左轉入該南北向道路由北向南方向行駛，適甲○○正徒步由
    該南北向道路之右側（西側）路邊橫越該南北向道路至左側
    （東側）路邊，被告行駛於該道路左側，所駕駛自用小貨車
    之左後照鏡，因而擦撞欲至「宗軒號」營業處結帳之甲○○
    左後肩胛處，致甲○○受有左肩挫傷併旋轉肌鍵部分斷裂及
    肩盂破裂之傷害等情，業據告訴人即證人甲○○於警詢時指
    訴略稱，己○○於96年04月19日清晨06時許，在雲林縣虎尾
    鎮延平里肉品市場內，駕駛0000000 自用小貨車將我撞傷，
    當時我在肉品市○○○○○路出市場時遭撞擊，左肩挫傷、
    神經痛等語在卷；於偵查時證述略謂，己○○於96年04月19
    日，在虎尾肉品市場內，駕駛0000000 號自用小貨車，逆向
    開車，車子的左後視鏡撞上我的左後肩胛，然後停下車，我
    之前在市場常遇到他，因為他在幫他們老闆做事，只是我不
    知道他的名字，我就去與他理論，結果他說要離開，我也不
    知他要去何處，我就去找老闆說，請老闆把開車的人叫來，
    結果他就到辦公室來了，與他在辦公室外面上樓梯的平臺那
    裡發生爭執，他一來就大聲說好了！好了！他撞傷我當時有
    承認是不小心撞到我的，我怕他打，我就先走了，撞傷我的
    人不是戊○○，我確定是己○○，我認識己○○，只是不知
    道他的名字，後來我在肉品市場內問他的名字，人家跟我說
    他的名字，我找人幫我寫，但寫錯了辛○○寫成壬○○，癸○○寫成子○○，後來我有去問，人家才跟我說寫錯了等語
    明確；於本院審理時則證稱，去年04月19左右早上05、06點
    ，在肉品市場被貨車撞到左後肩，之後有雷射開刀，手也有
    受傷、腫起來，車子左邊的後照鏡撞到我，當時有用筆記下
    車牌號碼，他車子開很快，應該靠右行駛，但他靠左逆向行
    駛，我跳開，他的後照鏡擦撞我的左肩，97年度偵字第3419
    號卷第18頁下方照片就是我被撞到的地點（甲○○因看不懂
    該照片之相關位置，故繪其與車輛當時行向於97年度偵字第
    3419號卷第20頁上方照片），我是要橫向過馬路，對方是直
    行，但是靠左邊走，所以車子的左後照鏡，撞到我的左肩，
    車子撞到我以後有停車放在那邊，但是人回頭（與車子要前
    進的方向相反）跑到後面，我被撞到的地點樓梯上去就是他
    們的事務所，我去找車子老闆丙○○，說瑞福你們的員工撞
    到我，他說哪個工人撞到你，叫我去找他來，我就下樓梯，
    在電宰場前面那條橫的路（指牛隻電宰場建物前東西向道路
    ）上看到被告，我就叫被告到辦公室，被告走到（辦公室平
    臺前）樓梯的一半就大小聲，還罵我說我故意跑去讓他撞，
    說他只有後照鏡擦撞到我，有與被告在丙○○辦公室前面發
    生爭執，被告大小聲的時候，丙○○也出來辦公室門口，他
    （指丙○○）只有在旁邊笑，沒有說什麼，被告兇完我之後
    ，我先生說有講就好，叫我回去，我那時候看被告好像吃藥
    臉紅通通的，不想理他，我開刀後告訴被告我去開刀，被告
    都說他不知道，老闆也說要寫被告的名字跟住址給我，結果
    都沒有，還跟我說被告已經沒有在那邊上班，被告都是上夜
    班，有一次讓我遇到，我才知道老闆是騙我的，我認識被告
    的人但是不知道被告的名字，確定撞到我的人是被告，不會
    認錯人等語綦詳。
２、車禍發生當時另有證人丑○○、乙○○、庚○○等人在場目
    擊，當時在場之目擊證人丑○○於警詢時證稱，96年04月19
    日上午06時許，在雲林縣虎尾鎮肉品市場，我有看到000000
    0 自小客車（為自小貨車之誤）後照鏡撞到甲○○左側身體
    ，我有看到雙方有在現場談要怎麼處理，後來看到該駕駛人
    與甲○○大小聲的在說話，我當時在我駕駛自小客車駕駛座
    上，所以發生的過程我都有看到等語；於偵查時證稱，96年
    04月19日車禍發生時我在車上，我有看到0000000 撞到甲○○，我想開車的人可能是不小心撞到的吧，開車的人那時要
    左轉直行，我們車子停在那臺要轉過來的路邊，在0000000
    轉過來撞上甲○○時，我的視線剛好被0000000 擋到（並繪
    製案發時簡要地圖），甲○○被撞上後很痛的樣子，然後甲○○與開車的人在那邊大小聲，開車的人比戊○○高約10公
    分，體型與戊○○相似，年紀也相當，相貌有一點像，沒有
    戴眼鏡，體型不太像，確定當時開車的人不是戊○○等語。
    另名目擊證人乙○○於偵查時證稱，不認識被告，但我有看
    到己○○開車時撞到甲○○，甲○○被撞的那天早上我去肉
    品市場買肉骨，剛好看到，當時對方開1 臺貨車從路口處要
    直行進入時（當庭繪圖確認），甲○○走過來時，發生車禍
    ，撞到時在（我）對面的角度，所以我沒看到，但後來2 人
    在吵架，我有看到，甲○○跟司機吵架時，我有在現場，我
    是站在繪圖的地方看，看了約4 、5 分鐘，甲○○有去叫貨
    車司機的老闆到現場來，貨車司機的老闆在笑，貨車司機說
    ，不要理他，是她自己走過來故意來撞的，撞傷甲○○之人
    是己○○沒錯，我確定等語；於本院審理時結證稱，甲○○
    96年04月19日上午05、06點，在肉品市場裡面被撞我有看到
    ，我去那邊買肉骨，甲○○當時橫越馬路，貨車是從煮豬血
    的這棟建物前面那條路（指牛隻電宰場建物前東西向道路）
    ，左轉到建物對面的那條路（指牛隻電宰場建物前南北向道
    路），貨車車尾背對煮豬血那棟建物，對方開過來，司機那
    邊的後照鏡撞到她，車子靠左邊行駛，車頭是朝著樓梯（指
    「宗軒號」營業處所前平臺旁樓梯），甲○○所畫（指97年
    度偵字第3419號卷第20頁上方照片之車輛及其行向）情形正
    確，我當時站在貨車右邊後面，路的角落，撞到我沒有看到
    ，是車子停在那邊有看到，當時沒有記下車牌，車子撞到甲○○之後有停下來，司機有下來車子旁邊，即車頭後面，車
    斗旁邊，下車的駕駛即是被告，駕駛是側身，我站在斜對面
    ，有看到駕駛的臉，不然怎麼確定是被告，甲○○走樓梯上
    去辦公室叫被告老闆出來，被告老闆出來站在外面平臺那邊
    ，老闆站在那邊的時候，甲○○就對老闆說他們員工撞到她
    ，老闆聽到沒有說什麼，就在那邊笑，我有聽到甲○○與被
    告吵架，甲○○問說為何撞到她，被告說是甲○○自己跑過
    來給他撞的，之後我就走了等語。又證人庚○○於偵查時具
    結證稱，我在賣豬肉，常在肉品市場買豬肉，認識甲○○，
    去肉品市場載豬時，有看過己○○，有親見本件車禍發生之
    經過，當時我載豬去市場殺，豬殺好後，正把肉搬上車時，
    看到對方開1 臺貨車應該要開路的右側，結果卻開路的左邊
    ，所以甲○○要靠左側邊走，後來，貨車開的太靠左邊，車
    的後照鏡撞到甲○○的肩胛，撞到的時候有聲音，我有聽到
    也有看到，甲○○就跑去找開貨車的司機的老闆，跟老闆說
    ，他的司機撞到她很痛等語；於本院審理時結證略謂，甲○○96年04月19日早上很早，甲○○在肉品市場被撞到，97年
    度偵字第3419號卷第19頁下方照片是甲○○被撞的地點，當
    時我在後面那邊準備貨物，我看到車子從煮豬血建物前面那
    條路（指牛隻電宰場建物前東西向道路）要轉到建物對面那
    條路（指牛隻電宰場建物前南北向道路），車子轉到煮豬血
    對面那條路（指牛隻電宰場建物前南北向道路）是開左邊，
    甲○○要橫越馬路，上樓梯到丙○○的辦公室去結帳，車左
    手邊過來，貨車司機那邊的後照鏡撞到她身體左邊肩膀，撞
    到的車子停在那邊，駕駛下來，到車後面，甲○○有跟駕駛
    說話，駕駛說是甲○○故意讓他撞，而且只是後照鏡撞到她
    ，就喊的這麼大聲，甲○○去找老闆，老闆從辦公室出來站
    在平臺那邊，老闆問甲○○看是哪1 個，老闆在那邊笑，撞
    到甲○○的人是被告等語甚詳。
３、被告之僱主丙○○於本院審理時到庭證稱，被告到我公司做
    1 、2 年了，96年度都有在我那邊工作，晚上09點半到我馬
    光的家開小貨車，之後10點到土庫上班，每天（凌晨）04點
    半左右把我要去馬光市場賣的東西載運到馬光菜市場，車牌
    號碼0000000 號自用小貨車是我的，登記我父親的名字，奕
    騰商行，奕騰商行是我父親開的，車子是我的，車子要有商
    行才可以買，知道甲○○被撞到時間不確定，她說我的司機
    撞到她，我跟她說是哪1 位員工去叫他出來，她跟我說的日
    期忘記，時間是早上，我還沒有下班，甲○○去找我時我在
    工廠，我的辦公室在97年度偵字第3419號卷第20頁照片所示
    地點，認識甲○○，他每天都去我那邊買東西，她被撞那天
    說我的員工撞到她，我說沒有關係，是哪1 個你去叫他出來
    ，她（指甲○○）當天就有說是停在外面那臺車（車牌號碼
    0000000 號自用小貨車）撞到她等語在卷。另亦受丙○○僱
    用與被告同事之證人丁○○於本院審理時則到庭證述略謂，
    在奕騰商行上班，老闆是丙○○，已經在那邊工作幾10年了
    ，之前在裡面殺豬，現在在外面剝骨，被告2 、3 年前到丙○○那邊上班，被告之前殺豬，之後做司機，2 年前左右，
    從95年10月左右開始做司機，被告先去殺豬，殺完之後送貨
    ，被告上班時間晚上10點，先殺豬，殺到（凌晨）01、02點
    ，之後開小貨車送貨，送貨地點不固定，被告算是我們公司
    的司機，幾乎每天都有送貨，好幾年前開始看過告訴人，她
    的豬之前都是送到我們那邊殺，2 年前在（肉品）市場的時
    候每天看到告訴人等語明確。
４、又受丙○○僱用之證人戊○○於警詢、偵查及本院審理時均
    坦承車牌號碼0000000 號自用小貨車於肇事當時係由其駕駛
    一節，雖非可採，詳如後述，但戊○○於警詢時供稱，甲○○於96年04月19日上午06時許，肩膀擦撞到車牌號碼000000
    0 號自用小貨車駕駛座旁之後照鏡；於偵查時供述略謂，車
    禍當天開車路線如（丑○○所繪之）該圖，當時在樓梯那邊
    ，車停好後，甲○○對該車駕駛表示：你車怎麼開那麼快，
    把我撞到，在車禍發生當天與該車駕駛在車子停車處爭執，
    地點是在上樓梯的平臺那裡發生爭執等語；於本院審理時到
    庭結證略謂，96年04月19日上午06時許，甲○○曾說肩膀被
    車撞到，甲○○馬上跑去工廠跟老闆講，說我們裡面有員工
    撞到她等語，戊○○自承車禍發生當時係由其駕駛該000000
    0 號自小貨車雖非實情，但其所述甲○○遭該肇事車輛撞傷
    之時間、地點、與該車駕駛人發生爭執之地點、立即向丙○○反應之經過情形，與甲○○、丑○○、乙○○、庚○○、
    丙○○等人所述一致，可見確有發生本件車禍，並已由肇事
    者事先將車禍發生前後之經過情形告知戊○○。
５、揆諸甲○○之證詞，就本件車禍發生之經過情形，及車禍發
    生後立即與被告理論，並找來被告之僱用人丙○○，要求丙○○處理等情，前後尚稱一致，並無故為渲染或誇大之情形
    ，亦無其他瑕疵可指，且與在場目擊之證人丑○○、乙○○
    、庚○○及戊○○等人證述情節，大致相符，堪以採信。又
    甲○○於本件車禍發生後，立即向丙○○反應遭其員工駕車
    撞傷左肩一事，亦經丙○○到庭證述明確，復有甲○○受傷
    就診後，提出謝醫院、華濟醫院等醫療院所出具之診斷證明
    書，且該診斷證明書上記載甲○○係因左肩挫傷等傷害至上
    開醫院就診，亦與甲○○證述左肩遭車輛後視鏡撞傷之情節
    相符，雖謝醫院於96年05月17日出具之診斷證明書上記載，
    甲○○於96年04月20日至96年05月17日因「右肩部挫傷、神
    經痛」至該院門診2 次，與甲○○所稱左肩部挫傷不符，但
    觀之甲○○提出另份謝醫院於96年06月25日所出具之診斷證
    明書記載，甲○○因「左肩部挫傷、神經痛」自96年04月20
    日至96年05月17日至該醫院門診2 次，前後2 份診斷證明書
    之就診日期相同，病因除「右肩部挫傷」或「左肩部挫傷」
    不同外，其餘均相同，可見該醫院於96年05月17日出具之診
    斷證明書應是將「左肩部挫傷」誤載為「右肩部挫傷」；另
    甲○○左肩部受傷後，至謝醫院就診雖僅診治為「左肩部挫
    傷」，但其因傷處未有好轉，於96年07月16日再至華濟醫院
    就診，發現有左肩挫傷併旋轉肌腱部分斷裂及肩盂破裂等傷
    害接受左肩肩關節鏡手術，雖其手術時間距離車禍發生日期
    已近3 月，且二醫院對於病因記載略有不同，但其手術部位
    與遭肇事車輛撞傷位置相同，受傷情形亦大致相符，可見應
    是同一車禍事故所致，僅是醫院記載繁簡不同，其傷勢以記
    載較為詳盡之華濟醫院為據。而甲○○於車禍當時已立即記
    下撞傷其車輛之車牌號碼為0000000 號，另依證人丙○○於
    本院審理時證述，甲○○向其反應遭其員工開車撞傷，並指
    出遭停在外面那臺即車牌號碼0000000 號自用小貨車撞傷等
    情，可見甲○○應無認錯肇事車輛之可能性，且該車牌號碼
    0000000 號自用小貨車為丙○○所有，僅在上班時間由員工
    駕駛，下班時間則停在工廠或丙○○住處一情，業據丙○○
    於本院審理時證述明確，而該自用小貨車係登記在奕騰商行
    名下，奕騰商行登記負責人為丙○○父親寅○○，亦有該車
    車籍查詢基本資料詳細畫面、寅○○戶籍資料查詢結果、丙○○全戶戶籍查詢結果、奕騰商行營利事業登記相關資料在
    卷可憑，而丙○○父親寅○○另為「宗軒號」之登記負責人
    ，且「宗軒號」、奕騰商行之登記營業項目均有畜產品之零
    售批發一情，亦有宗軒號及奕騰商行之營利事業登記相關資
    料附卷可參，故撞傷甲○○之車輛應是丙○○所有車牌號碼
    0000000號自用小貨車，車禍發生當時之駕駛人亦應為丙○○所僱用擔任送貨業務之員工無誤。參以甲○○於車禍發生
    後，立即找該駕駛理論，甲○○應可清楚分辨駕駛人為何人
    ，且甲○○與丙○○交易多年，在「宗軒號」營業處所進出
    次數頻繁，幾乎每天均至「宗軒號」交易，多次見過被告一
    節，為甲○○、丁○○、丙○○等人證述在卷，甲○○至「
    宗軒號」營業處所交易或至肉品市場時，亦曾多次與戊○○
    相遇，已據戊○○證述明確，被告又自承見過甲○○10次以
    上，甲○○至其公司交易時，會請其幫忙搬運貨物，有與甲○○談過話等情相互勾稽，甲○○與戊○○、被告均曾多次
    見面，甲○○對於戊○○、被告2 人有一定程度之熟識，甲○○應無混淆被告與戊○○之可能，是以，甲○○錯認被告
    即係本件車禍肇事者之可能性應可排除。何況在場目擊之證
    人乙○○、庚○○亦均指證被告即是本件車禍之肇事者，證
    人丑○○亦指證戊○○並非本件車禍之肇事者，是被告於96
    年04月19日上午06時許，駕駛車牌號碼0000000 號自用小貨
    車，在案發地點撞傷甲○○之事實，堪以認定。
６、被告雖以前詞置辯，然查：
(1)、被告是否為從事駕駛業務之人，及車禍發生時被告是否於執
    行業務中？
、被告之僱用人丙○○於本院審理時證稱：「（己○○在你公
    司負責什麼業務？）晚上09點半去我家開1 臺1500CC小貨車
    ，去我公司做雜事，大約（凌晨）04點半載我要去菜市場要
    賣的豬肉去馬光厝菜市場.... 」 、「（被告做什麼工作？
    ）粗工，每天下班前把我菜市場的豬肉載運回去。」等語，
    及戊○○於本院審理時證述：「（車號0000000 號自小貨車
    是哪家公司的車子？）唯軒公司。」、「（這臺車平常誰開
    的？）同事。」、「（被告開的嗎？）對，被告開的。」、
    「（你在什麼公司工作？）宗軒號。」、「（被告有無在你
    們公司工作？）有。」、「（被告平常做什麼工作？）送貨
    ，在裡面也是殺豬、燒豬毛，早上載運要到市場的肉品回去
    。」、「（被告的工作內容？）被告也是晚上10點上班，被
    告會在工廠隔壁的建物工作，也是我們工廠的一部分，被告
    在那邊燒豬毛、抬豬，被告從晚上10點在那邊燒豬毛、抬豬
    ，到早上05點載貨回去菜市場，05點之前一定要到菜市場。
    」、「（被告唯一1 次送貨就是這件事情？）我不太清楚，
    我出車之前被告都不會離開工廠。」、「（在02、03點你來
    開公司之後，你就不知道被告在工廠做什麼？）對。」等語
    ，均顯示被告確實有擔任運送貨物之工作。另被告同事丁○○於本院審理時更證稱：「（被告做什麼工作？）之前殺豬
    ，之後做司機。」、「（什麼時候開始做司機？）2 年前左
    右，從95年10月左右。」、「（被告做司機的工作內容？）
    去先殺豬，殺完之後送貨。」、「（被告上班時間？）晚上
    10點。」、「（上班先殺豬？）對。」、「（殺到什麼時候
    ？）01、02點。」、「（之後？）送貨。」、「（送貨地點
    ？）不固定。」、「（送貨開什麼車？）開小貨車。」、「
    （被告算是你們公司的司機？）對。」、「（被告每天都有
    送貨？）幾乎。」等語，明確證述被告係受僱擔任司機負責
    駕駛自用小貨車運送貨物，且並非丙○○、戊○○所述僅每
    天1 趟於下班前運送豬肉至馬光厝菜市場，而是「宗軒號」
    負責擔任運送貨物之司機。
、被告固於偵查時供稱，職業是在肉品市場的唯軒公司上班，
    在打雜，做燒豬毛的云云，及在本院審理時供稱，負責打雜
    、燒豬毛業務，不是司機云云，但被告於偵查時已坦承有開
    貨車（見97年度他字第455 號卷第13頁）；於本院審理時亦
    坦承：「（是否要開貨車出去送貨？）如果他們司機有休息
    的時候，有1 、2 次我要負責送虎尾1 隻豬及豬血到西螺。
    」、「（司機休息的時候要負責送豬及豬血去西螺是額外的
    ，不包括每天早上五點之前要開車送貨到馬光市場去？）是
    的。」、「（為何你之前都講說你不是司機，不會負責開車
    ？）我都開小車，而且1 、2 次而已。」、「（如果司機不
    在的時候你開車送貨，你開什麼車？）0000000 那臺，及另
    外1 臺1100CC小貨車，沒有開過0000000 那臺貨車。」、「
    （為何司機休假要由你載一隻豬去虎尾及載豬血去西螺？）
    有時候不一定是我。」、「（為何丁○○上次作證說你是你
    們公司裡面的司機，殺豬殺到01、02點就要開車出去送貨，
    而且你送貨路線是不固定的？）因為如果土庫那邊豬肉攤，
    少少的一些我就要跑1 次，我都跑短途的，不能跑太遠，我
    05點之前一定要送貨到馬光市場。」、「（你的意思是說從
    殺豬完01、02點到05點送貨到馬光市○○○○段時間，你還
    要送貨到土庫那邊豬肉攤？）有缺貨的時候，我才有送，而
    且如果我沒有空也會叫別人送。」、「（所以丁○○所言正
    確？）對。」、「（你每天不一定只送1 次去馬光市場那邊
    ？）對，有時候送一點點而已，有時候不用那麼大臺的車子
    。」、「（你算是你們公司裡面的司機？）如果這樣算就算
    。」、「（你們公司司機幾個？）2 個，戊○○、什麼安的
    。」、「（你不是也算是司機？）我不知道，我在裡面是打
    雜的。」等語，可見被告確實受僱擔任運送貨物之業務，且
    其運送貨物非僅丙○○及戊○○所言，每天1 趟運送肉品至
    馬光菜市場，被告並肯認丁○○所述其每天工作內容正確，
    被告為從事駕駛業務之人應可認定，其辯稱並非司機，亦非
    從事駕駛業務之人，要難採信。
、依丙○○於本院審理時證述：「（你幾點下班？）05點，我
    都有加班，加班多久不一定。」、「（甲○○沒有與你確定
    是誰撞到她就走了？）我怎麼知道，我公司那時候來有10幾
    個作業員在那邊。」、「（其他人不會去開那部自小貨車？
    ）不會。戊○○跑的事臺中線路，03點多出車，回來已經06
    、07點，正規班那時候都已經下班。」等有關該公司員工上
    班時間，及戊○○於本院審理時證述：「（你從什麼時候到
    宗軒號工作？）做了3 、4 年了。」、「（你的工作地點？
    ）土庫肉品市場。」、「（你工作的內容、時間？）司機，
    晚上10點上班，早上06、07點左右下班。」、「（你平常擔
    任司機的時候，做哪些職務？）送貨、送豬肉，我們公司是
    屠宰豬肉。」、「（你自己本身從晚上10點到早上06、07點
    下班，你是一上班就出去送貨，或是你晚上也要做其他工作
    ？）我晚上10點上班，進去工廠裡面，先整理冰箱，以備殺
    豬之後要冰存肉品，早上01、02點準備要送貨的東西，我不
    用幫忙殺豬，我大約02、03點出車，送貨之後大約都早上06
    、07點，送貨之後一定回工廠卸下我車上的籃子。」、「（
    你開0000000 號貨車送貨之後，要先回去工廠卸籃子？）對
    ，之後回馬光。」等擔任司機工作之內容、時間，可知該公
    司雖制式下班時間為每日凌晨05點，但員工時有加班情事，
    每日上午06、07時下班亦屬正常，酌以甲○○於車禍發生當
    時，正欲至該公司營業處所結帳，顯見當時該公司仍在營業
    ，僅可能接近結束營業時間，參以被告亦擔任司機，所為送
    貨等工作程序應與戊○○大同小異，被告與戊○○送貨時均
    有以塑膠籃裝載肉品之情形，戊○○既應將塑膠籃載回公司
    卸下後，始能下班將車開回丙○○住處停放，被告送貨時盛
    裝肉品之塑膠籃，應無作不同處理之理，被告於送貨完畢後
    ，衡情亦應與戊○○相仿，先至肉品市場卸下籃子後，再將
    貨車駛回丙○○住處停放，被告固辯稱其送貨完，直接將車
    開回丙○○住處停放，無庸再至肉品市場卸塑膠籃，待翌日
    要上班前再至豬肉攤收回云云，然被告上班時間在晚間10點
    ，而被告及丙○○、戊○○所稱，被告在每日凌晨05點前必
    須將肉品載運至馬光菜市場，係因丙○○於凌晨05點以後另
    在馬光菜市場販賣豬肉之故，則馬光菜市場顯然在凌晨05點
    以後開市，屬早市，一般應在中午前即收攤，塑膠籃若丟在
    該處至晚間，極有可能遭竊，衡情應無可能留在該處，無人
    看守，待被告晚間10點上班後再至該處回收，被告所辯，難
    信為真。本件車禍發生時間為上午06時許，應是該公司預備
    下班時間，故被告自外駕駛車輛回該公司營業處所，應是送
    貨完畢欲返回該公司營業處所途中，仍屬執行業務中，亦堪
    認定。
(2)、被告是否駕駛車號0000000號自用小貨車撞傷甲○○？
、稽諸甲○○於96年06月23日警詢筆錄內容，指稱：因與0000
    000 號自小客（應為自用小貨車之誤）發生事故，對方都不
    理我所以來所報案並製作筆錄，當時沒有報案，因為跟對方
    有認識想說跟駕車司機的老闆認識，所以才沒有報案，我要
    對該車車主提出傷害告訴等語；於96年08月07日偵查時陳稱
    ，我要告0000000 號自小貨車之車主及開該車之人，因為車
    主不告訴我是他僱佣的工人何人開車撞傷我，所以我要告車
    主等語，可知甲○○於車禍發生時及其後一段時間，並不知
    開車肇事之人姓名為何，僅知該人駕駛車輛車牌號碼為0000
    000 號，參酌甲○○於本院審理時證述，車禍發生當時立即
    用筆記下肇事車輛之車號（見審理卷第41頁、第43頁正、反
    面）一節，及丙○○於本院審理時，亦證稱：「（告訴人當
    天就有說是哪臺車撞到她？）有，她說是停在外面那臺（車
    牌號碼0000000號自小貨車）。」等情，顯見甲○○於車禍
    發生時，已立即記下車號，並向丙○○指出是遭車牌號碼00
    00000 號自用小貨車撞傷，故本件車禍之肇事車輛應是車牌
    號碼0000000 號自用小貨車無訛。
、甲○○於警詢及96年08月07日偵查時，雖尚未查知肇事者姓
    名，但甲○○於警詢及偵查時，一再明確證述，車禍發生時
    駕駛該自用小貨車之人並非戊○○，並未因戊○○出面承認
    案發當時係其駕駛該車，而順勢指認戊○○即為肇事者，可
    見甲○○確實可清楚分辨肇事者之長相，且甲○○亦非有意
    誣指他人傷害，以索求高額賠償之人，否則縱使非肇事者出
    面承認，甲○○當時又仍未查出真正肇事者姓名情形下，為
    獲得理賠，最便利之方式，大可直接附和戊○○之供述，誣
    指戊○○即為肇事者，再順勢要求賠償，又何必在有現成嫌
    犯之情形下，據實陳述戊○○並非肇事者，甘冒可能無法查
    出真正肇事者之風險，不畏困難私下調查真正肇事者之姓名
    ，且甲○○表示與被告並無糾紛，被告亦未供稱與甲○○有
    何仇怨、過節，是甲○○應無故意設詞攀誣被告之可能。再
    者，依甲○○於本院審理時之證詞，可知甲○○與被告在車
    禍發生前，曾在與丙○○經營商號交易中，見過被告，被告
    曾幫忙甲○○搬運豬、豬血、肉骨等物；被告及丙○○、丁○○等人亦均表示，甲○○曾多次見過被告，被告與甲○○
    在車禍發生前已有過接觸，甲○○對於被告之長相、身材並
    不陌生。案發當時，甲○○又曾與肇事者理論，有過近距離
    之接觸，肇事者並非於車禍發生後立即駕車逃逸，甲○○對
    於肇事者之長相、身材，有機會清楚辨識。參酌被告與戊○○2 人在身高、體型、長相及聲音等特徵並非全然相符或極
    為類似，有被告與戊○○合照相片附卷可憑，且甲○○與戊○○亦曾在「宗軒號」營業處所見過面，在肉品市場內復曾
    會面，則甲○○對於戊○○其人亦有相當之熟識，甲○○豈
    有無法分辨被告與戊○○2 人之理？再依當時在場目擊之人
    乙○○、庚○○均一致指證，案發當時駕車撞傷甲○○之人
    即為被告，且依乙○○、庚○○所述案發時看見被告之距離
    ，渠等應可看清駕駛肇事車輛之人長相。另庚○○於本院審
    理時並證稱，車禍之前有看過被告，但是沒有與被告說過話
    ，看到被告開車禍那臺車，向被告老闆買豬肉、豬血、豬骨
    ，被告也有幫我們搬過貨物等語，益證案發時應是被告駕駛
    車牌號碼0000000 號自用小貨車，不慎撞傷甲○○，被告辯
    稱其未曾駕駛車牌號碼0000000號自用小貨車，且在案發當
    時其早已下班，不可能撞到甲○○云云，難認可採。
、至於丙○○於本院審理時證稱，車牌號碼0000000 號自用小
    貨車於上班時間固定由戊○○駕駛，下班以後則無人駕駛，
    其他人不會駕駛該自用小貨車，被告上下班時間固定，晚上
    09點半到我馬光的家開小貨車，之後10點到土庫上班，每天
    04點半左右把我要去馬光市場買的東西載運到馬光菜市場，
    被告每天05點以前一定會下班，因為他是單親家庭，有3 個
    小孩要處理上課的事宜，車禍發生後，告訴人說我的司機撞
    到她，我說沒有關係，是哪1 個去叫來，告訴人說完之後就
    走了，不知道為何沒有叫那個人來看，事後告訴人沒有再來
    找我，我是看到檢察官的傳票才知道告訴人有告訴這件事，
    我接到車牌號碼0000000 號自小貨車去撞到她，那臺車子是
    戊○○開的，我就叫戊○○來，那臺車是戊○○在開沒有別
    人開云云，指該車牌號碼0000000 號自用小貨車係固定由戊○○駕駛，且被告每日一定會在凌晨05時前下班，然案發時
    被告確實駕駛車牌號0000000 號自用小貨車撞傷甲○○一節
    ，已如前述。又戊○○於偵查時供稱，車牌號碼0000000 號
    自用小貨車係其與另一位同事阿安使用云云，與丙○○證述
    該自用小貨車固定由戊○○使用，除戊○○外無人使用該車
    等情有間。且甲○○於車禍發生後，立即要求丙○○處理，
    並與被告在丙○○辦公室前平臺爭執，丙○○當場未置一語
    僅笑笑一情，已據甲○○、乙○○、庚○○證述明確，戊○○於96年08月07日偵查時，除肇事人為何人一節所述不實外
    ，其餘就甲○○要求丙○○處理及肇事者與甲○○在丙○○
    辦公室外平臺發生爭執一事，所述與甲○○、乙○○、庚○○等人相符，姑不論戊○○如何得知上情，可見確有此事。
    再者，甲○○既已要求丙○○處理，表示甲○○有意追究此
    事，焉有可能丙○○要其找肇事司機前來，甲○○聞言逕自
    離開，未找該肇事司機到場之理？何況戊○○於本院審理時
    證稱，丙○○在甲○○要求處理後，自辦公室外出詢問其是
    否住撞傷甲○○云云，亦與丙○○上開證述情節不符。職是
    ，丙○○之證述存有嚴重瑕疵，又衡以丙○○為被告之僱主
    ，茍被告駕車撞傷甲○○，丙○○自亦應負賠償責任，被告
    犯罪與否，與丙○○自身亦有利害關係，丙○○之證述明顯
    在迴護被告，難謂可採。
、另戊○○則於警詢、偵查及本院審理時一再供、證，該車牌
    號碼0000000 號自用小貨車由其使用，沒有別人使用，被告
    不曾駕駛過該車輛，本件車禍發生當時亦是由其駕駛云云，
    然戊○○於偵查時則供稱：「（0000000 除了你之外尚有何
    人使用？）我另一位同事阿安，但是阿安比我矮，我公司的
    司機只有我們2 人。」等語，與其所述該自用小貨車僅有其
    一人在使用不符。此外，戊○○於本院審理時先稱：「（車
    號0000000 號自小貨車是哪家公司的車子？）唯軒公司。」
    、「（這臺車平常誰開的？）同事。」、「（被告開的嗎？
    ）對，被告開的。」、「（被告平常做什麼工作？）送貨，
    在裡面也是殺豬、燒豬毛，早上載運要到市場的肉品回去。
    」、「（被告開的車號0000000 車子，是幾點會出去？）05
    點以前要到那邊。」、「（這臺車子要到馬光要多久？）1
    、20分鐘，從土庫到馬光。」云云，嗣後又稱：「（你說被
    告開0000000號貨車05點之前送貨到馬光市場？）我不知道
    被告開哪臺車子。」、「（0000000 號貨車被告平常有無開
    ？）不清楚。」、「（0000000 號貨車平常是誰開的？）不
    知道。」云云，前後供述又不一致，且與被告於本院審理時
    供稱：「（為何你之前都講說你不是司機，不會負責開車？
    ）我都開小車，而且1 、2 次而已。」、「（如果司機不在
    的時候你開車送貨，你開什麼車？）0000000 那臺，及另外
    1 臺1100CC小貨車，沒有開過0000000 那臺貨車」、「（你
    平常送貨車去都開哪臺車？）小車，車號0000號。」云云，
    並不一致，益徵戊○○與被告應是為隱瞞被告駕駛車牌號碼
    0000000號自用小貨車之事，虛構被告駕駛其他車輛之情節
    ，但因非事實，故2 人前後所言及相互間之供述難以吻合。
    此外，戊○○雖一再自承車禍發生時係由其駕駛車牌號碼00
    00000號自用小貨車，並一度承認肇事撞傷甲○○，惟由戊○○於警詢時供稱，甲○○對我的指控不是事實，當時是我
    將0000000自小貨車停在肉品市場的樓梯旁，甲○○走下樓
    梯時，顧著跟別人講話，沒有看到我的車子，她自己撞到我
    車子的駕駛座旁的照後鏡，甲○○當時是肩膀擦到我的照後
    鏡云云；但戊○○於偵查時又供稱，當日確實是我開車撞傷
    甲○○的云云；而戊○○於本院審理時又證稱，知道甲○○
    96年04月19日上午06時肩膀被撞傷，甲○○肩膀受傷的當時
    告訴我，說她肩膀被我開車撞到了，她告訴我的時候，我人
    不在車上，我車子已經停著，我人在車後面卸籃子，她說我
    開車撞到她，我回答我人在車子底下要怎麼開車撞到她，甲○○就一直唸，甲○○就馬上跑去工廠跟老闆講，說我們裡
    面有員工撞到他，甲○○有告訴我在哪裡開車撞到她，只說
    我撞到她云云，先後不一致之供述，及戊○○在本院審理時
    證稱：「（甲○○跟你們老闆講完之後，你們老闆有無出來
    ？）我不知道，我籃子卸完就下班了。」、「（你們老闆有
    無出來問你或是出來處理？）有出來問我，從辦公室前面那
    個樓梯下來問我。」、「（甲○○有無跟你們老闆一起過來
    ？）沒有。老闆問我有無撞到她，我說我沒有。」云云，與
    丙○○於本院審理時證述：「（事後有無叫你的司機來問？
    ）有，叫戊○○。」、「（你叫戊○○來問，戊○○說什麼
    ？）他在下籠子，他說是告訴人去撞車子，不是車子去撞告
    訴人。」云云，2 人對於甲○○向丙○○反應之後，丙○○
    詢問戊○○，戊○○回答內容二者等情亦相佐，可以判斷，
    戊○○並非肇事者，當時亦未在場，始有供述前後歧異甚大
    ，亦與當時在場之人證述情節不符之情形發生，是戊○○所
    述難以採信，亦難據為被告有利之認定。
７、按汽車行駛時，駕駛人應注意車前狀況，並隨時採取必要之
    安全措施；又汽車在未劃標線之道路，應靠右行駛；道路交
    通安全規則第94條第3 項、第95條第1 項前段分別定有明文
    。被告係「宗軒號」僱用之小貨車司機負責載運貨物，為從
    事駕駛業務之人，且考領有駕駛執照，對此道路交通安全規
    則，自當知之甚詳，被告駕車行經上開未劃標線之肇事路段
    ，自應注意上開道路交通安全規則，而本件車禍發生當時，
    已經天亮，有光線，可以看很遠距離，天氣很好，未下雨，
    路面鋪柏油，無坑洞，路上無行人、機車或其他車輛，該路
    段只有甲○○及被告駕駛之貨車，路面狀況如97年度偵字第
    3419號卷第18、19、20頁照片所示情形，被告車輛前方無物
    品擋住，右側道路無人放東西或有機車、車輛等情，業據甲○○於本院審理時證述明確，另交通部中央氣象局編製之96
    年日出日沒時刻表亦顯示，96年04月19日雲林地區日出時間
    為上午05時34分，則本件車禍發生當時日出已近30分鐘，應
    是日間有自然光線，再依交通部中央氣象局96年雲林逐日雨
    量資料，可知本件車禍發生當天雲林地區雨量為0 ，天氣晴
    朗，有該局中華民國96年日出日沒時刻表、民國96年雲林逐
    日雨量資料在卷可佐，而肇事地點之路面情況與卷附現場照
    片情形相符，足見該處當時為柏油路面、乾燥並無缺陷或障
    礙物。可徵本件車禍發生當時天候晴、日間有自然光線、柏
    油路面，乾燥無缺陷，無障礙物，視距良好，並無不能注意
    之情事，被告駕車行經上開肇事路段時，竟疏未注意甲○○
    行走左側路旁，即貿然行駛道路左側，致撞及甲○○而肇事
    ，甲○○因而受有上述傷害，被告就本件車禍之發生自有過
    失，而被告之過失行為與甲○○所受傷害間，並有相當因果
    關係，亦堪認定。
(三)、綜上所述，被告上開所辯各節，要屬事後卸責之詞，不足採
    信。本件事證已臻明確，被告犯行堪以認定，自應予依法論
    科。
三、論罪科刑之理由：
(一)、被告為自用小貨車司機，負責載運貨物之工作，顯係從事駕
    駛業務之人，是核其本件所為，係犯刑法第284 條第2 項前
    段之業務過失傷害罪。
(二)、本院審酌，被告駕駛車輛貿然行駛道路左側，又未注意車前
    狀況，採取必要之閃避措施以防免車禍發生，致車輛後視鏡
    擦撞甲○○左後肩胛，因而造成甲○○左後肩胛受有上開傷
    害，甲○○之傷勢不輕，且被告過失情節亦非輕。被告於肇
    事後非但不關心甲○○之傷勢，未採取任何補救措施，甚至
    大聲責罵甲○○故意被撞，還要丙○○不要理會甲○○，泰
    度惡劣，不僅彰顯被告用路觀念甚差，肇事後仍不願認錯，
    以兇惡態度欺壓甲○○，欲使其放棄追究責任，盡顧自己，
    對他人身體安全，亦無尊重之意。被告犯後非但矢口否認犯
    行，甲○○告訴之初，竟由戊○○出面頂替其犯行，嗣後為
    甲○○查知真實姓名訴請檢察官偵辦，面對相當明確之事證
    ，被告仍飾詞辯解、抵賴，更足見被告為求卸責，毫無悔意
    ，被告一昧護己，對事實真相幾無體認之意，若不科處較重
    之刑度，實難以矯正被告之偏差心態，暨被告並無前科，素
    行尚稱良好，目前仍在「宗軒號」工作，月入新臺幣2 萬餘
    元，為國中畢業，教育程度不高，已離婚，須扶養3 名分別
    為11歲、12歲及13歲之未成年子女，及其他一切情狀，量處
    如主文所示之刑，並諭知易科罰金之折算標準。公訴檢察官
    雖依甲○○之意見，向本院具體請求判處被告有期徒刑7 月
    以上之刑度，惟被告雖否認犯行，且未賠償甲○○之損害，
    但本院衡量上情後，認檢察官之求刑尚嫌過重，為本院不採
    ，附此敘明。
(三)、被告前揭犯行之犯罪時間在96年04月24日以前，核與中華民
    國96年罪犯減刑條例所定得減刑之要件相符，併依同條例第
    2 條第1 項第3 款、第7 條之規定，諭知其減得之刑及易科
    罰金之折算標準。
四、應適用之法條：
(一)、刑事訴訟法第299條第1項前段。
(二)、刑法第284 條第2 項前段、第41條第1 項前段，刑法施行法
    第1 條之1 ，中華民國96年罪犯減刑條例第2 條第1 項第3
    款、第7 條。
本案經檢察官江柏青到庭執行職務。
中    華    民    國    97    年    10    月    30    日
                  刑事第六庭    法  官  李秋瑩
以上正本證明與原本無異。
如不服本判決，應於判決送達後10日內向本院提出上訴狀（須附
繕本）。
                                書記官  邱明通
中    華    民    國    97    年    10    月    30    日
附錄本案論罪科刑法條全文：
中華民國刑法第284條
因過失傷害人者，處 6 月以下有期徒刑、拘役或 5 百元以下罰
金，致重傷者，處1 年以下有期徒刑、拘役或5 百元以下罰金。
從事業務之人，因業務上之過失傷害人者，處 1 年以下有期徒刑
、拘役或1 千元以下罰金，致重傷者，處 3 年以下有期徒刑、
拘役或2 千元以下罰金。


司法院資訊處製作；財團法人民間司法改革基金會備份。
